臺灣士林地方法院民事裁定
111年度事聲字第15號
異  議  人  陳建德  

上列異議人聲請與相對人沈金寶之全體繼承人、大中原交通有限
公司間聲請支付命令事件，異議人對於本院司法事務官於民國11
1年3月14日所為111年度司促字第1038號裁定聲明異議，本院裁
定如下：
    主  文
原裁定廢棄。
    理  由
一、異議意旨略以：伊已遵期陳報沈金寶之遺產管理人現繫屬於
    臺灣新北地方法院（下稱新北地院），待該院裁定選任遺產
    管理人後，即得補正沈金寶之遺產管理人，並非無法補正之
    情形；又沈金寶為相對人大中原交通有限公司（下稱相對人
    大中原公司）服勞務，其等間屬僱傭關係，依民法第188條
    之規定，相對人大中原公司就沈金寶對伊之侵權行為應負僱
    用人之連帶損害賠償責任，訴訟上則為共同訴訟人，其等營
    業所、住所地雖不在同一法院區域，但侵權行為地為本院轄
    區內，依民事訴訟法第20條但書、第15條規定，本院自有管
    轄權，原裁定駁回伊之聲請乃有違誤，爰聲明異議等語。
二、按支付命令之聲請，未表明當事人者，法院應以其聲請不合
    程式為由，裁定駁回之。民事訴訟法第511條第1款、第513
    條第1項前段規定分別定有明文。此項要件之欠缺，非屬不
    得補正之事項，依民事訴訟法第249條第1項但書規定，審判
    長應定期間先命補正，逾期未補正者，法院始得以裁定駁回
    之。該規定於第六編督促程序既未有特別規定，自應一體適
    用。惟法院所定之補正期間，應斟酌當事人向法院為訴訟行
    為之距離及所需時間，使當事人可充分補正該訴訟要件，始
    符合憲法保障人民訴訟權之精神，並避免債權人重複聲請支
    付命令，造成訴訟資源之浪費。
三、經查：
　㈠異議人主張相對人大中原公司應與沈金寶對其負連帶損害賠
    償責任，而沈金寶於民國110年11月26日死亡，爰向相對人
    「沈金寶之全體繼承人」聲請發給支付命令，因支付命令聲
    請狀未具體表明相對人之姓名及年籍，經本院司法事務官於
    111年1月25日發函命異議人補正沈金寶之除戶戶籍謄本、繼
    承系統表、全體繼承人之最新戶籍謄本、繼承人有無向法院
    為拋棄繼承之聲明等事項，異議人補正沈金寶之除戶謄本、
    繼承系統表、繼承人戶籍謄本，因未補正沈金寶之繼承人有
    無向法院為拋棄繼承之聲明，本院司法事務官依職權查得沈
    金寶之繼承人均已死亡或拋棄繼承，並經新北地院准予備查
    在案，復於111年2月22日發函命異議人於文到後7日內，陳
    報沈金寶之遺產管理人，並補正選任遺產管理人裁定暨確定
    證明書，異議人於同年3月1日收受該補正函，嗣於同年月9
    日具狀陳報已向新北地院聲請選任遺產管理人，並聲請待選
    任遺產管理人後，再行補正選任遺產管理人裁定及確定證明
    書，詎本院司法事務官於同年月14日以異議人逾期未補正沈
    金寶之遺產管理人為由，裁定駁回其此部分之聲請等情，有
    聲請支付命令狀、本院111年1月25日補正函、111年1月28日
    民事陳報狀及沈金寶除戶謄本、新北地院111年2月9日新北
    院賢家科字第1110000105號函、新北○○○○○○○○111年2月16日
    函及沈金寶之全體繼承人戶籍資料、111年3月9日陳報狀及
    聲請選任遺產管理人狀、本院111年度司促字第1039號裁定
    在卷可憑（見司促卷第9-13頁、第107頁、第111-116頁、第
    119頁、第125-154頁、第157-166頁）。
　㈡經本院向新北地院函查沈金寶繼承事件資料，可知該院確係
    於111年3月9日受理聲請人聲請選任沈金寶遺產管理人事件
    ，案列該院111年度司繼字第862號選任遺產管理人事件（見
    本院卷第22-27頁），衡以該聲請事件甫繫屬於新北地院，
    異議人顯無法於補正函送達後7日內完成，而有展延補正期
    間之必要。又參以裁定期間雖非法定期間，不適用民事訴訟
    法第162條在途期間扣除之規定，惟當事人非居住於管轄區
    域內時，應考量當事人向法院為訴訟行為所需之時間，而異
    議人住所地為苗栗縣（見本院卷第10頁），本院司法事務官
    命其應於補正函送達後7日內補正遺產管理人，依通常情形
    ，客觀上難以期待異議人遵期完成，所定補正期間顯非合理
    且不相當。故原裁定以異議人未遵期補正沈金寶之遺產管理
    人為由，裁定駁回異議人此部分之聲請，自有未洽，異議意
    旨執此指摘原裁定不當，聲明廢棄，為有理由。
　㈢又按支付命令之聲請，專屬債務人為被告時，依民事訴訟法
    第1條、第2條、第6條或第20條規定有管轄權之法院管轄。
    民事訴訟法第510條第1項定有明文。準此，債務人如為多數
    ，而住所及營業所不在同一法院管轄區域內，依法得對之提
    起共同訴訟者，應依同法第20條規定，認定其管轄法院。查
    異議人本於侵權行為法律關係，以相對人沈金寶之全體繼承
    人及大中原公司為被告，為民事訴訟法第53條第2款所示共
    同訴訟，而原裁定以異議人未能遵期補正「沈金寶之遺產管
    理人」，駁回其此部分之聲請，於法不合，應予廢棄，已如
    前述，是本件相對人非僅相對人大中原公司一人，揆諸前開
    規定，本院司法事務官應依同法第1條、第2條或第20條規定
    ，認定本件共同管轄法院。準此，原裁定以相對人僅大中原
    公司一人，無同法第20條規定之適用為由，依同法第2條第2
    項規定，認本院對之無管轄權云云，自有未洽。異議意旨求
    予廢棄原裁定所指摘之理由雖有不同，然原裁定此部分既有
    上開違誤之處，仍應由本院將原裁定廢棄。
　㈣從而，本院司法事務官以原裁定駁回異議人支付命令之聲請
    ，顯有未當，異議意旨指摘本院司法事務官所為原裁定不當
    ，求予廢棄，為有理由，爰由本院廢棄原裁定，並由本院司
    法事務官另為妥適之處理。
 四、爰裁定如主文。 
中　　華　　民　　國　　111 　年　　6 　　月　　15　　日
                  民事第五庭  法  官  謝佳純
以上正本係照原本作成。
如對本裁定抗告，應於裁定送達後10日內向本院提出抗告狀，並
繳納抗告費新臺幣1,000元。 
中　　華　　民　　國　　111 　年　　6 　　月　　15　　日
                              書記官  陳怡文